【裁判字號】    98,消債聲,1
【裁判日期】    980921
【裁判案由】    聲請裁定免責
【裁判全文】
臺灣屏東地方法院民事裁定             98年度消債聲字第1號
聲  請  人
即 債 務人  庚○○
代  理  人  張瓊文律師
相  對  人  台新國際商業銀行股份有限公司
法定代理人  辛○○
相  對  人  聯邦商業銀行股份有限公司
法定代理人  丙○○
相  對  人  渣打國際商業銀行股份有限公司
法定代理人  己○○
相  對  人  美商花旗銀行股份有限公司
法定代理人  甲○○
送達代收人  乙○○
相  對  人  中國信託商業銀行股份有限公司
法定代理人  壬○○
相  對  人  富邦資產管理股份有限公司
法定代理人  戊○○
相  對  人  元誠國際資產管理股份有限公司
法定代理人  丁○○
上列當事人因債務人庚○○聲請消費者債務清理事件，本院裁定
如下：
    主  文
債務人庚○○應不予免責。
    理  由
一、按法院為終止或終結清算程序之裁定確定後，除別有規定外
    ，應以裁定免除債務人之債務，消費者債務清理條例第132
    條定有明文。又法院裁定開始清算程序後，債務人有薪資、
    執行業務所得或其他固定收入，而普通債權人之分配總額低
    於債務人聲請清算前二年間，可處分所得扣除自己及依法應
    受其扶養者所必要生活費用之數額者，法院應為不免責之裁
    定，但債務人證明經普通債權人全體同意者，不在此限，復
    為同條例第133 條所明定。另債務人有下列各款情形之一者
    ，法院應為不免責之裁定，但債務人證明經普通債權人全體
    同意者，不在此限：一、於七年內曾依破產法或本條例規定
    受免責；二、隱匿、毀損應屬清算財團之財產，或為其他不
    利於債權人之處分；三、捏造債務或承認不真實之債務；四
    、因浪費、賭博或其他投機行為，致財產顯然減少或負擔過
    重之債務，而生開始清算之原因；五、於清算聲請前一年內
    ，已有清算之原因，而隱瞞其事實，使他人與之為交易致生
    損害；六、明知已有清算原因之事實，非基於本人之義務，
    而以特別利於債權人中之一人或數人為目的，提供擔保或消
    滅債務；七、隱匿、毀棄、偽造或變造帳簿或其他會計文件
    之全部或一部，致其財產之狀況不真確；八、故意於財產及
    收入狀況說明書為不實之記載，或有其他故意違反本條例所
    定義務之行為，亦為同條例第134 條所明定。
二、查聲請人即債務人庚○○聲請消費者債務清理事件，因債務
    人客觀上無工作收入平日除以領取中低收入老人生活津貼外
    ，生活有賴其子劉國祥扶養，且名下亦無其他財產可供清償
    債務，有卷附財政部台灣省南區國稅局95、96年度綜合所得
    稅各類所得資料清單暨財產歸屬資料清單、戶籍謄本、屏東
    縣屏東市公所民國97年7 月21日屏市社字第0970023692號函
    可憑，足認債務人之財產應不敷清償清算程序之費用，本院
    前依上開條例裁定開始本件清算程序，並同時終止清算程序
    確定在案。
三、次查，本院為審究聲請人是否免責，前函請各債權人具狀陳
    述意見，分述如下：
  (一)債權人美商花旗銀行股份有限公司具狀陳稱：債務人於負擔
    龐大債務之虞，竟仍欲維持與過去寬裕之經濟生活，甚欲藉
    清算程序免除其債務，觀諸其消費明細帳單，內容大多為預
    借現金、百貨公司、大賣場、電信費用及網路購物，顯係浪
    費而致無法負擔過重債務，因此反對債務如可受免責裁定等
    語。
  (二)聯邦商業銀行股份有限公司具狀表示，聲請人之信用卡明細
    表顯其主要消費為：網路購物、百貨公司、大賣場、車業公
    司、預借現金…等高消費場所，主張具有前開條例第134 條
    第4 款之事由，請求裁定不免責等語。
  (三)債權人台新國際商業銀行股份有限公司具狀陳稱：債務人每
    月由子給生活費新臺幣（下同）12,000元加上老人津貼3,00
    0 元及擺攤收入2,000 元，每月約17,000元，扣除行政院主
    計處之最低公告生活標準9,660 元仍餘7,340 元。主張具有
    前開條例第133 條事由，請求裁定不免責等語。
  (四)債權人富邦資產管理公司具狀表示，債務人庚○○與富邦銀
    行間有信用卡債務一筆因該筆債務逾期未清償，並依法取得
    執行名義在案，嗣後債權讓與債權人，債權人業已取得債權
    憑證，故表示不同意債務人生請免責等語。
四、經查，聲請人既自陳伊為使子女有安定之住所，乃貸款購屋
    ，直至91年付不出房貸，因此房屋遭到拍賣而積欠銀行債務
    。即聲請人既已負債大於資產，本即應較一般人更節約支出
    ，撙節開銷。然綜觀聲請人上開持各家銀行信用卡刷卡消費
    紀錄，於聲請人家中生計失序之際，尚能於百貨公司、郵購
    等非日常生活必要支出，因此，各債權銀行認聲請人有奢靡
    消費之情事，及高度道德風險之虞，顯非無據。且經本院依
    職權詢問普通債權人結果，復多已具狀表明不同意聲請人免
    責等情，亦有陳報狀5 紙附卷可佐，另本院參酌聲請人之前
    揭消費記錄，是依消費者債務清理條例第134 條前段規定，
    本件即不應免責。
五、基此，承前所述，聲請人既堪認有消費者債務清理條例第13
    4 條第4 款所規定之不應免責情形存在，則本件聲請人之聲
    請免責，自不應准許，爰裁定如主文。
中    華    民    國    98    年    9     月    21    日
                        民事庭  法  官  吳思怡
上為正本係照原本作成。
如不服本裁定，應於裁定送達後10日內，以書狀向本院提出抗告
，並繳納抗告費新臺幣1千元。
中    華    民    國    98    年    9     月    24    日
                                書記官  魏慧夷


司法院資訊處製作；財團法人民間司法改革基金會備份。
